【裁判字號】    99,訴,471
【裁判日期】    990623
【裁判案由】    違反毒品危害防制條例
【裁判全文】
臺灣彰化地方法院刑事判決  99年度訴字第471號
公  訴  人  臺灣彰化地方法院檢察署檢察官
被      告  丙○○
指定辯護人  陳銘傑律師
上列被告因違反毒品危害防制條例案件，經檢察官提起公訴（98
年度偵字第6293號、99年度偵字第29號），本院判決如下：
    主  文
丙○○無罪。
    理  由
一、公訴意旨略以：被告丙○○（綽號「幸福」、「福哥」）前
    因施用毒品案件，經法院判刑確定入監服刑後，甫於民國97
    年3月29日縮短刑期執行完畢。詎丙○○仍不思悔改，明知
    海洛因業經毒品危害防制條例列為第一級毒品管制，不得非
    法持有、販賣，竟基於販賣第一級毒品海洛因營利之犯意，
    並持用其不知情之友人簡瑞星申辦之0000000000號行動電話
    門號作為對外聯絡販賣第一級毒品海洛因之工具，而為下列
    販賣毒品之犯行：(一)甲○○於98年1月6日上午10時21分許及
    同日10時26分許，先後以其持用之0000-000000號電話與丙○○持用之上開電話聯絡購買第一級毒品海洛因，雙方並約
    定在彰化縣大村鄉與埔心鄉交界處附近之「五通宮」前交易
    ，惟嗣丙○○依約抵達該處後，即向甲○○表示伊目前沒有
    海洛因，要另外向他人調貨後才可販售，因甲○○擔心丙○○收錢後不保證能照約定交付海洛因，且彼時甲○○毒癮尚
    未發作，而向丙○○表示不用了，丙○○因而未販售海洛因
    予甲○○得逞。(二)乙○○(綽號「阿嘉」)於98年1月1日11時
    36 分許，以（04)0000000號公用電話與丙○○持用之上開
    電話聯絡購買海洛因，嗣約1小時後，丙○○即在彰化縣溪
    湖交流道附近，販賣新臺幣1000元之海洛因予乙○○。因認
    被告涉犯毒品危害防制條例第4條第1項之販賣第一級毒品既
    遂及同條例第4條第6項、第1項之販賣第一級毒品未遂等罪
    嫌。
二、按犯罪事實應依證據認定之，無證據不得認定犯罪事實；不
    能證明被告犯罪者，應諭知無罪之判決，刑事訴訟法第154
    條第2項、第301條第1 項分別定有明文。又公訴案件犯罪證
    據之蒐集，及提起公訴後，對犯罪事實之舉證責任及指出證
    明之方法，均屬公訴人之職責，原則上法院僅於當事人之主
    張及舉證範圍內進行調查證據。其經法定程序調查證據之結
    果，認已足以證明犯罪事實時，始得為犯罪事實之認定，若
    其為訴訟上之證明，於通常一般人仍有合理之懷疑存在，尚
    未達於可確信其真實之程度者，自不能為有罪之認定，法院
    不得以偵查機關關於某種犯罪之調查不易，即放棄上開原則
    之堅持，致有違背刑事訴訟無罪推定及嚴格證明之原則，其
    理甚明。又施用毒品者所稱其向某人買受毒品之指證，不得
    作為有罪判決之唯一證據，仍須調查其他必要之證據，以察
    其是否與事實相符，良以毒品買受者之指證，其憑信性於通
    常一般人已有所懷疑，尚難確信其為真實。況依毒品危害防
    制條例第17條之規定，其供出毒品來源而破獲者，復得減輕
    其刑，則其指證之真實性猶有疑慮，是施用毒品者之指證，
    其真實性有待其他必要證據加以補強。茲所謂必要之補強證
    據，固不以證明販賣毒品犯罪構成要件之全部事實為必要，
    但以與施用者之指證具有相當之關聯性為前提，其經與施用
    者之指證綜合判斷，已達於通常一般人均不致有所懷疑，而
    得確信施用者之指證為真實者，始得為有罪之認定，此為無
    罪推定原則之必然推演（最高法院93年度台上字第6750號判
    決參照）。
三、公訴人認被告丙○○涉有前揭販賣第一級毒品及販賣第一級
    毒品未遂罪等犯行，無非係以證人甲○○、乙○○各於警詢
    、偵查中之證述筆錄及0000000000號行動電話之通訊監察書
    及其譯文為其主要論據。惟被告丙○○則堅決否認有販賣海
    洛因予乙○○既遂及販賣海洛因予甲○○未遂等犯行，並辯
    稱：伊與一位朋友在彰化縣大村鄉與埔心鄉交界處附近「五
    福宮」見面，對方問伊有無海洛因，因伊身上沒有，且電話
    中該友人並沒有談到要買毒品之事；另乙○○去伊住處找伊
    ，伊問乙○○找伊作什麼，乙○○說毒癮發作，要解毒癮，
    問伊是否有毒品，伊回答沒有，並未賣毒品給乙○○等語。
四、證據能力部分：
  (一)按有事實足認被告或犯罪嫌疑人有最輕本刑為3年以上有期
    徒刑之罪嫌，並危害國家安全或社會秩序情節重大，而有相
    當理由可信其通訊內容與本案有關，且不能或難以其他方法
    蒐集或調查證據者，得發通訊監察書。通訊監察書，偵查中
    由檢察官依司法警察機關聲請或依職權以書面記載第11 條
    之事項，並敘明理由、檢附相關文件，聲請該管法院核發，
    審判中由法官依職權核發。又除法律另有規定外，實施刑事
    訴訟程序之公務員因違背法定程序取得之證據，其有無證據
    能力之認定，應審酌人權保障及公共利益之均衡維護，通訊
    保障及監察法第5條第1項第1款、第2項、刑事訴訟法第158
    條之4分別定有明文。查警方對被告丙○○持用之行動電話
    門號0000000000號實施通訊監察作業，已經本院核准實施通
    訊監察在案，有本院97年度聲監字第587號、97年聲監續第
    361號通訊監察書及電話附表載明監察電話、對象、起迄時
    間與譯文紀錄等附卷可參（參見本院卷第95-100頁），核屬
    依法所為監聽事項；且審酌電話監聽侵害被告權益之種類及
    輕重、對於被告訴訟上防禦不利益之程度、犯罪所生之危害
    或實害等情形，兼顧人權保障及公共利益之均衡維護，亦認
    本件通訊監察合於比例原則，尚無不法取證之情事。次按通
    訊監察錄音之譯文，僅屬依據監聽錄音結果予以翻譯之文字
    ，固具文書證據之外觀，但實際上仍應認監聽所得之錄音帶
    或光碟，始屬調查犯罪所得之證物；刑事訴訟法第165條之1
    第2項所稱之證物，如其蒐證程式合法，並經合法調查，自
    具證據能力。因此檢察官如提出通訊監察錄音之譯文為其證
    據方法，實以其監聽所得之錄音帶或光碟，為調查犯罪所得
    之證物，法院本應依刑事訴訟法第165條之1所列之方法調查
    ，以判斷該錄音帶或光碟是否與通訊監察錄音之譯文相符。
    而監聽錄音製作之譯文，雖通常為偵查犯罪機關單方面製作
    ，然若被告或訴訟關係人對其真實性並無爭執，經法院於審
    判期日提示譯文供當事人辨認、表示意見並為辯論者，程序
    自屬適法（最高法院95年度臺上字第295號、94年度臺上字
    第4665號判決意旨參照）。查本案卷附門號0000000000號之
    行動電話監聽，取證程式未見違法情事，已如前述；而警方
    依監聽錄音內容製作之監聽譯文，經本院提示予指定辯護人
    、被告後，供其等辨認、表示意見並為辯論，迄至言詞辯論
    終結前，均無異議，且同意採為證據，本院復查無其他不法
    之情狀，依上開說明，本件卷內通訊監察譯文具證據能力。
  (二)本案所引用其餘之供述證據及非供述證據，均經本院依法踐
    行調查證據程序，且檢察官、被告及其指定辯護人均不爭執
    各該證據之證據能力，亦查無依法應排除其證據能力之情形
    ，是後述所引用證據之證據能力均無疑義，合先敘明。
五、經查：
    (一)販賣海洛因予甲○○未遂部分：
    1.觀之被告持用簡瑞星申辦之0000000000號行動電話通訊監
      察譯文中，被告於98年1月6日上午10時21分56秒接聽0000
      000000號行動電話，通話內容為：「Ｂ（即甲○○）：喂
      ，你在哪裡？Ａ：（即被告丙○○）：你到了嗎？Ｂ：嘿
      阿。Ａ：好，走出來了。」等語；復於98年1月6日上午10
      時26分29秒，接聽0000000000號行動電話，通話內容為：
      「Ｂ：你在哪？Ａ：廟這裡啊。Ｂ：五龍宮還是五通宮？
      Ａ：五通宮吧。Ｂ：好我回頭。」等語，且上開通話內容
      均為被告自承及證人甲○○證述明確在卷（見偵卷第34頁
      、第66-6 7頁），有上開通訊監察譯文及0000000000號、
      0000000000號電話資料查詢表在卷可查（見偵卷第38頁、
      本院卷第30頁、第94頁），是被告與證人甲○○間通話中
      ，並未論及買賣毒品相關內容甚明。次查，證人甲○○於
      98年10月27日於警詢中證稱：該次通話（即2009年1月6日
      上午10時21分56秒通訊監察譯文），係伊與被告之通話內
      容，問被告在哪裡，要向被告買海洛因。伊要要去找丙○○買毒品海洛因之通話內容；另一次通話（即2009年1月6
      日上午10時26分29秒通訊監察譯文）係伊與被告之通話內
      容，要向丙○○買海洛因，彼此約定交易毒品地點，此次
      聯絡後約幾分鐘，在彰化縣大村鄉與埔心鄉○○○○○路
      巷內的五通宮，因被告沒有毒品，被告要幫伊調，但最後
      沒有完成交易等語（警卷之甲○○98年10 月27日警詢筆
      錄第3-4頁，偵卷第35頁）；復於98年10月27日偵查中證
      稱：伊於98年1月6日上午10時，與被告通完電話在「五通
      宮」見面後，被告向伊說還要跟別人調，伊當時跟被告說
      不用了，因伊當時毒癮尚未發作，還沒有很難受，伊也怕
      被告將伊的錢拿走等語（偵卷第48頁）；又於本院99年6
      月2日審理中證稱：「（問：有無與丙○○約在彰化縣溪
      湖交流道附近見面？）有。（問：約在那裡做什麼？）那
      時候我找他幫我找房子。（問：是否有與他約在彰化縣大
      村鄉與埔心鄉交界處附近之「五通宮」見面？）有。（問
      ：約在那裡做什麼？）那次約在那裡請他幫我拿東西，但
      是沒有拿到，因為他還要去找別人，我就告訴他不用了。
      （問：拿什麼東西？）第一級毒品海洛因。（問：你要拿
      多少數量第一級毒品海洛因？）約五百或壹仟元的第一級
      毒品海洛因。（問：有無與他在彰化縣大村鄉與埔心鄉交
      界處附近之「五通宮」見面？）好像有。（問：電話中有
      提到多少錢嗎？）沒有。見面好像也沒有提到多少錢，因
      一見面我向他提到要拿第一級毒品海洛因，他說還要找別
      人，我就說不用了。（提示98年度偵字第6293 號卷第48
      頁，問：你於偵訊中供述的的意思為何？）我的意思是因
      為丙○○還要找別人，我就不要了。（問：你是怕丙○○
      去找別人調，先向你收錢，事後反約無法回來？）如果丙○○還要去找別人，我就不要了。（問：你與丙○○聯絡
      方式為何？）以我的行動電話與丙○○行動電話聯絡，此
      外丙○○沒有給我其他電話。（問：於彰化縣大村鄉與埔
      心鄉交界處附近之「五通宮」見面前，是否有請丙○○幫
      你調第一級毒品海洛因？）沒有，我是見面才提到這件事
      情。（問：電話中丙○○如何稱呼你？）阿華。（問：98
      年1月6日你與丙○○約在彰化縣大村鄉與埔心鄉交界處附
      近之「五通宮」見面，見面前你與丙○○聯繫過幾次？應
      該一、二通。（提示卷附通訊監察譯文，問：98 年1月6
      日的通訊監察譯文中，共有2通通話譯文，是否即為這2通
      ？）是的。（問：在電話中只有約見面地點嗎？）是的，
      沒有談到其他的事。（問：丙○○是否知道你要找他做什
      麼？）應該不知道，那時候與他約在那邊見面，他也沒有
      問我。」等語（本院卷第115-117頁），核與被告前揭辯
      解之詞大致相符，亦與上開通訊譯文吻合。據此，可認被
      告與證人甲○○在電話中未論及買賣毒品相關內容，且雙
      方見面後，甲○○知道被告身上並無海洛因而作罷，縱被
      告表示要向他人調取海洛因，甲○○未表贊同，因此，被
      告與證人甲○○間並未就交易海洛因一節已達成買賣之意
      思合致，更無從開始著手於販賣海洛因之階段行為甚明。
      此外復查無其他積極事證可證被告有何販賣海洛因予甲○○未遂之情事。從而，公訴人此部分之指訴，核無所據，
      殊非可採。
    (二)販賣海洛因予乙○○既遂部分：
      查徵之被告持用之0000000000號行動電話通訊監察譯文中
      ，被告於98年1月1日11時36分44秒接聽證人乙○○撥打（
      048）281854號市內電話，通話內容為：「B：福哥喔~A：
      你誰？B：我阿嘉。A：嘿~怎樣？B：你現在有空嗎？A：
      怎樣？B：你不是叫我找你？A：我在家啊~B：喔~你在家
      喔~有方便嗎？A：過來再講啊~B：現在喔~」等語，有上
      開通訊監察譯文在卷可查（偵卷第44頁），且上開通話內
      容為該二人所為，為被告自承與證人乙○○證稱屬實（見
      偵卷第34-35頁及第78頁），是上開通話中，被告與乙○○間並未論及買賣毒品相關內容甚明。次查，證人乙○○
      於98年10月27日警詢時證稱：該通電話（即2009年1月1日
      11時36分44秒通訊監察譯文）係伊與丙○○之通話內容，
      伊要託被告幫伊海洛因，聯絡後1小時，伊在彰化縣溪湖
      交流道下，與被告交易海洛因1仟元，由被告交付海洛因
      給伊等語（偵卷第40-41頁）；復於98年10月27日偵查中
      證稱：98年1月1日上午11時與綽號「福哥」即被告通話，
      伊自稱阿嘉，通完電話後，約過1小時後，伊就去埔鹽被
      告住的地方，印象中被告當時是在埔鹽鄉○○路的一條巷
      子裡，伊到埔鹽後，再用公共電話與被告聯絡，被告在電
      話中約伊到溪湖交流道見面，被告跟伊在交流道見面後，
      伊將一千元交給被告，被告將1小包海洛因交給伊，被告
      當時坐別人的小客車來的，這次跟被告買海洛因應該係在
      97年底，至於係11或12月伊記不起來等語（見偵卷第
      51-52頁），雖證人乙○○證述有與被告交易毒品之情，
      然其就交易毒品時間部分並非一致，又本院職權函詢中華
      電信股份有限公司查明04-0000000號電話之設置處所，經
      函覆該門電話號碼係設置於彰化縣埔心鄉○○路1號統一
      超商彰醫門市部，有中華電信股份有限公司彰化營運處99
      年5月24日彰一客字第0990000146號函一紙在卷可參（見
      本院卷第58頁）。故證人乙○○98年1月1日11時36分44秒
      ，撥打04-0000000號公共電話予被告之地點，係在彰化縣
      埔心鄉彰化醫院之統一超商門市，並非在埔鹽。是證人乙○○於偵查中證稱：伊到埔鹽後，以公用電話與被告聯絡
      云云，核與事實不符，縱然證人乙○○前揭證述通聯地點
      之記憶已有模糊，但證人乙○○就相關交易毒品正確時間
      、地點及數量、價金、過程等重要情節並非具體明確，其
      證言容有疑問。此外，復查別無其他積極具體證據，足以
      證明被告有何販賣第一級毒品海洛因予乙○○之犯行。是
      以，本件公訴人前揭所列證據，尚無法說服本院而認被告
      有販賣海洛因予乙○○之確信，基於罪疑為輕有利於被告
      之原則，此部分，自應為被告無罪之諭知。
六、綜上所述，本件公訴人所舉證據，既無法使本院對被告產生
    有罪之確信，亦無其他積極證據證明被告有何前開販賣第一
    級毒品海洛因之犯行，揆諸前開判決意旨及說明，本院應為
    被告無罪之諭知。
據上論斷，依刑事訴訟法第301條第1項，判決如主文。
本案經檢察官蕭有宏到庭執行職務。
中    華    民    國    99    年    6    月    23   日
            刑事第六庭    審判長法  官   王義閔
                                法  官   鄭舜元
                                法  官   張德寬
以上正本證明與原本無異。
如不服本判決應於收受判決後10日內向本院提出上訴書狀，並
應敘述具體理由。其未敘述上訴理由者，應於上訴期間屆滿後
20日內向本院補提理由書(均須按他造當事人之人數附繕本)
「切勿逕送上級法院」。
中    華    民    國    99    年    6    月    23    日
                                書記官   黃得翔

司法院資訊處製作；財團法人民間司法改革基金會備份。
